【裁判字號】    98,台上,2822
【裁判日期】    980521
【裁判案由】    貪污
【裁判全文】
最高法院刑事判決            九十八年度台上字第二八二二號
上  訴  人  甲○○
選任辯護人  林春榮律師
上列上訴人因貪污案件，不服台灣高等法院台中分院中華民國九
十八年三月十八日第二審更審判決（九十七年度上更(一)字第二七
一號，起訴案號：台灣南投地方法院檢察署九十五年度偵字第一
九一八號），提起上訴，本院判決如下：
    主  文
上訴駁回。
    理  由
按刑事訴訟法第三百七十七條規定：上訴於第三審法院，非以判
決違背法令為理由，不得為之；是提起第三審上訴，應以原判決
違背法令為理由，係屬法定要件。如果上訴理由書狀並非依據卷
內訴訟資料具體指摘原判決不適用何種法則或如何適用不當，或
所指摘原判決違法情事顯與法律規定得為第三審上訴理由之違法
情形不相適合時，均應認其上訴為違背法律上之程式，予以駁回
。本件原判決認定上訴人甲○○有其事實欄所載之公務員登載不
實公文書及利用職務上之機會詐取財物等犯行，因而撤銷第一審
科刑之判決，改判依想像競合犯及行為時牽連犯關係，從一重論
上訴人以利用職務（上之）機會詐取財物罪，量處有期徒刑一年
十月，減為有期徒刑十一月，並諭知緩刑二年，褫奪公權一年。
已詳敘所憑證據及認定之理由；對於上訴人所提出之辯解，何以
不足採，並已逐一加以指駁；俱有卷存之證據資料可資覆按。上
訴人上訴意旨略以：依行政院農業委員會林務局南投林區管理處
（下稱南投林管處）民國九十六年三月二十七日投人字第○九六
四一○四四二九號、九十七年十二月三十一日投治字第○九七四
二二二四八○號函，以及證人張志忠、周書田、羅長信之陳述，
足以證明羅長信及周書田均未指示伊製作「臨時工出工卡」、「
臨時工工資表」及「臨時工工資發放明細表」等文件，伊純係受
張志忠請託始代為製作上述公文書，此與伊法定職務權限無涉，
原判決竟認定上述文件均屬伊職務上所製作之公文書，自有不當
。又原判決既認定上述「臨時工出工卡」及「臨時工工資表」均
係伊職務上所製作之公文書，卻又謂「上開臨時工出工卡、工資
表之製作固非南投林管處分層明細表上所載技術士之法定職掌權
限，惟受上級長官交辦關於職務上之事項，自仍屬其職務範圍內
之業務」云云，前後不無矛盾。再第一審判決認定伊係牽連犯行
使公務員登載不實公文書罪及公務員利用職務上之機會詐取財物
罪，而從一重論以公務員利用職務上之機會詐取財物罪，並量處
有期徒刑一年十月。原判決既認伊不成立行使公務員登載不實公
文書罪，則其所認定之犯罪情節顯較第一審判決為輕，卻仍量處
與第一審判決相同之刑，亦有未合等語。惟查，證據之取捨及事
實之認定，均為事實審法院之職權，倘其採證認事並未違背證據
法則，並於判決內說明其取捨證據及得心證之理由者，自不得任
意指為違法而執為第三審上訴之適法理由。原判決依憑上訴人於
法務部調查局南投縣調查站所供：「謝志昇受僱出工期間須每日
登載臨時工出工卡，但實際上由我每月月初彙整上個月的臨時工
出工卡，並由我蓋用謝志昇的印章，印章由我保管」、「臨時工
出工卡由我本人負責製作保管」、「由我負責查核謝志昇實際出
工日數，並依據臨時工出工卡製作臨時工工資表、臨時工工資發
放明細表，送請南投林管處會計室人員據以製作付款憑證核發薪
資」、「我每個月都要負責臨時工出工卡及臨時工工資表的製作
」；及於檢察官偵訊時所供：「我從八十九年十二月開始擔任南
投林管處治山課技術士，負責臨時工監工及工資表製作等業務」
；暨於原審訊問時所陳：伊自九十年三、四月間起開始製作臨時
工出工卡及臨時工工資表直到九十二年各等語。並參酌證人周書
田、張志忠、謝志昇、李其澤等人在第一審及原審相關之證述，
認定上訴人自九十年三月間起即自張志忠處接手製作「臨時工出
工卡」及「臨時工工資表」之業務，迄至九十二年十月間為止，
因認本件案發時，上述「臨時工出工卡」及「臨時工工資表」等
文件俱屬上訴人職務上所掌之公文書，已敘明其憑據。且就前揭
南投林管處覆函二份及證人羅長信、張志忠、周書田所陳如何均
不足以採為上訴人有利之認定，亦於理由內詳加指駁及說明。上
訴意旨置原判決明確之論斷於不顧，猶執其在原審之辯解，就上
述「臨時工出工卡」及「臨時工工資表」等文件是否屬於上訴人
職務上所掌之公文書，再事爭論，自非適法之第三審上訴理由。
又原判決認定上述「臨時工出工卡」及「臨時工工資表」均屬上
訴人法定職務上所製作之公文書，與其理由所稱「上開臨時工出
工卡、臨時工工資表之製作固非南投林管處分層明細表上所載技
術士之法定職掌權限，惟受上級長官交辦關於職務上之事項，自
仍屬其職務範圍內之業務」云云，雖有些微出入，但其結論並無
不同。而原判決此理由之微疵，尚不影響於本件主要犯罪事實之
認定及判決之結果，自不得以此作為合法之第三審上訴理由。再
刑之量定，為事實審法院自由裁量之職權，倘其所量定之刑並未
逾越法定刑度，亦無顯然失出、失入而違背罪刑相當原則之情形
者，自不得任意指為違法。原判決雖未如第一審判決併論上訴人
以刑法第二百十六條、第二百十三條之「行使公務員登載不實公
文書罪」，但仍認定上訴人成立同法第二百十三條之「公務員登
載不實公文書罪」，此二罪之罪名雖異，但法定刑度相同，且原
判決與第一審判決均認上訴人所犯上述罪名與其另犯之公務員利
用職務上之機會詐取財物罪之間，具有方法、結果之牽連關係，
而均依行為時牽連犯關係，從一重論上訴人以公務員利用職務上
之機會詐取財物罪，是原判決與第一審判決量刑之基礎及條件並
無不同。則原判決因而量處與第一審判決相同之有期徒刑一年十
月，並依法減為有期徒刑十一月，復諭知緩刑二年及褫奪公權一
年，核與罪刑相當原則無違，自難指為違法。上訴意旨對於原判
決量刑職權之適法行使任意指摘，亦非適法之第三審上訴理由。
至其餘上訴意旨，無非仍就原審採證認事職權之適法行使，暨原
判決已明確論斷說明之事項，再事爭辯，並仍就其有無本件公務
員登載不實公文書及利用職務上之機會詐取財物犯行，為事實上
之爭執，均非依據卷內資料具體指摘原判決有何違法情形，顯與
法律規定得為第三審上訴理由之違法情形不相適合。揆之首揭說
明，其上訴為違背法律上之程式，應予駁回。
據上論結，應依刑事訴訟法第三百九十五條前段，判決如主文。
中    華    民    國  九十八  年    五    月  二十一  日
                      最高法院刑事第八庭
                          審判長法官  洪  文  章
                                法官  王  居  財
                                法官  郭  毓  洲
                                法官  黃  梅  月
                                法官  邱  同  印
      本件正本證明與原本無異
                                      書  記  官
中    華    民    國  九十八  年    五    月  二十二  日
                                                      K


司法院資訊處製作；財團法人民間司法改革基金會備份。
